【裁判字號】    98,交聲,4029
【裁判日期】    981105
【裁判案由】    聲明異議
【裁判全文】
臺灣臺中地方法院交通事件裁定        98年度交聲字第4029號
原處分機關  交通部公路總局臺中區監理所
異  議  人  甲○○
即受處分人
上列受處分人因違反道路交通管理處罰條例案件，對於交通部公
路總局臺中區監理所98年10月22日所為之處分（中監違字第裁
60-HD0000000號裁決書），聲明異議，本院裁定如下：
    主    文
原處分關於吊扣駕駛執照拾貳個月部分撤銷。
前項撤銷部分，甲○○普通大貨車駕駛人駕駛自用小客車，經測
定酒精濃度超過規定標準，吊扣小型車普通駕駛執照拾貳個月。
    理    由
一、原處分機關交通部公路總局臺中區監理所係以：異議人即受
    處分人甲○○於民國98年10月20日18時12分許，駕駛車牌號
    碼FC-1201號自用小客車，在臺中縣大里市○○路、益民路
    2段口處，因「酒後駕車經抽血檢測分析血液中含酒精濃度
    236.58％，換算呼氣值1.18mg/L」之違規，為臺中縣警察局
    霧峰分局依道路交通管理處罰條例第35條第1項第1款舉發。
    按上開條文規定汽車駕駛人，駕駛汽車經測試檢定酒精濃度
    超過規定標準者，處新台幣1萬5千元以上6萬元以下罰鍰及
    吊扣其駕駛執照1年。又汽車駕駛人因違反上開條例受吊扣
    駕駛執照處分，如無當時駕駛車種之駕駛執照，仍應吊扣其
    持有其他車種之駕駛執照，主要係考量其違規行為對道路交
    通秩序之維持及道路交通安全已生較大影響，基於一人一照
    之原則，故吊扣其持有之駕駛執照，以限制其繼續駕車行駛
    道路之權利，係屬駕駛行為之限制，非因其駕駛車類不同而
    有所差異。本站遂於98年10月22日以中監違字第裁60-HD000
    0000號裁決書，對受處分人裁處吊扣駕駛執照12個月，並施
    以道路安全講習，逾期則依裁決書處罰主文規定裁處。本所
    依法裁處吊扣其普通大客車駕駛執照，應無違誤等語。
二、本件受處分人聲明異議意旨略以：異議人違規當時係駕駛自
    小客車，伊以開普通大貨車為業，爰依法聲明異議，請求准
    予吊扣自小客車駕照等語。
三、按汽車駕駛人飲用酒類或其他類似物後，其吐氣所含酒精濃
    度超過每公升0.25毫克，不得駕車；駕駛汽車經測試檢定酒
    精濃度超過標準，處汽車駕駛人罰鍰1萬5千元以上6 萬元以
    下，並當場移置保管該汽車及吊扣駕駛執照1 年，道路交通
    安全規則第114條第2款、道路交通管理處罰條例第35條第1
    項第1款分別定有明文。經查：
（一）道路交通管理處罰條例第68條業於94年12月14日修正，並
      自95年3月1日施行，修正前之道路交通管理處罰條例第68
      條規定：「汽車駕駛人，因違反本條例及道路交通安全規
      則之規定，受吊扣或吊銷駕駛執照處分時，吊扣或吊銷其
      持有各級車類之駕駛執照。」，其立法意旨在於違規行為
      對道路交通秩序之維持及道路交通安全已生較大之影響，
      故規定吊扣或吊銷其持有各級車類之駕駛執照，以限制其
      繼續駕車行駛道路之權利，其係屬駕駛行為之限制，並不
      因所持駕駛執照種類不同而有所差異。而修正後之道路交
      通管理處罰條例第68條規定：「汽車駕駛人，因違反本條
      例及道路交通安全規則之規定，受吊銷駕駛執照處分時，
      吊銷其持有各級車類之駕駛執照。」，其立法理由略以：
      「原條文將違法或違規駕駛人所持有各級車類之駕駛執照
      一併吊扣或吊銷，失之過酷，影響人民工作及生活甚鉅，
      爰修正之」等語。故依修正後道路交通管理處罰條例第68
      條之規定，受吊扣駕駛執照處分，不再吊扣其持有各級車
      類之駕駛執照，僅於受吊銷駕駛執照處分時，始吊銷其持
      有各級車類之駕駛執照，而限縮修正前條文之適用範圍，
      即受吊扣駕駛執照處分，不在本條規定適用之列。是依上
      開規定受吊銷駕照處分者，仍維持吊銷其持有各級車類之
      駕駛執照，至於受吊扣駕照處分者，則僅吊扣其違法或違
      規當時所駕駛車輛之駕駛執照，不再吊扣其持有各級車類
      之駕駛執照，其理甚明（臺灣高等法院臺中分院96年度交
      抗字第136號、第648號、97年度交抗字第632 號裁定意旨
      參照）。
（二）本件異議人甲○○持有普通大貨車駕駛執照，於上揭時、
      地駕駛上開自用小客車，因「酒後駕車，經抽血檢測分析
      血液中含酒精濃度236.58mg/dl，換算呼氣值1.18mg/l，
      超過標準」之違規，為臺中縣警察局霧峰交通分隊員警以
      其違反道路交通管理處罰條例第35條第1項第1款規定，以
      中縣警交字第HD0000000號舉發違反道路交通管理事件通
      知單當場開單告發等事實，為異議人所自承，且有舉發違
      反道路交通管理事件通知單一紙在卷可憑。又本件異議人
      上開違規行為係發生於98年10月20日，自應適用修正後之
      道路交通管理處罰條例第68條規定。且修正後道路交通管
      理處罰條例第68條之規定，既將「吊扣」等字刪除，是依
      上開說明，異議人受吊扣駕駛執照處分時，自不得再吊扣
      其持有各級車類之駕駛執照，故原處分機關於作成吊扣駕
      駛執照處分時，應就行為人所應吊扣之駕駛執照種類予以
      限定，始符合依法行政原則。而異議人為本件違規行為時
      ，係駕駛自用小客車（屬普通小型車），揆諸前開說明，
      其依法所受之處分應為限制其駕駛普通小型車之權利，即
      應吊扣其小型車普通駕駛執照，自不能越級限制其駕駛普
      通大貨車之權利。
（三）另公路機關因汽車駕駛人取得高一級車類之駕駛資格者，
      應換發駕駛執照，並准其駕駛較低級車類之車輛，而已領
      有大貨車駕駛執照者，得駕駛小型車、輕型機器腳踏車，
      道路交通安全規則第61條第3款定有明文。而於現行實務
      上基於一人一照原則僅逐級核給汽車駕駛執照一張，致持
      有普通大貨車駕駛執照者，因駕駛普通小型車違規，而須
      吊扣小型車普通駕駛執照時，產生技術層面之困難，惟行
      政機關本應時時因應法令之變更，而精進其行政執行成效
      ，斷不得因技術層面之困難，即置立法修正通過之條文不
      予遵守適用，甚或逾越比例原則，逕吊扣其持有各級車類
      之駕駛執照，侵害異議人之工作權，是此執行技術層面之
      問題，尚難據為原處分並無不當之理由，而苛求異議人容
      忍，併此敘明。
四、綜上所述，原處分機關未審酌及此，逕為裁罰，即難認為允
    當，從而，本件異議為有理由，原處分機關為此吊扣駕照之
    處分已有違誤，自應由本院予以撤銷，並自為裁定如主文。
    至於原處分機關另裁處異議人施以道安講習部分，聲明異議
    意旨並未指摘及此，本院自無庸另為裁處，附此敘明。
據上論斷，應依道路交通管理處罰條例第87條第2 項，道路交通
案件處理辦法第20條，裁定如主文。
中    華    民    國    98    年    11    月    5     日
                        交通法庭  法  官  吳幸芬
上正本證明與原本無異。
如不服本裁定，應於送達後五日內，向本院提出抗告狀。
中    華    民    國    98    年    11    月    5     日
                                  書記官  黃毅皓


司法院資訊處製作；財團法人民間司法改革基金會備份。
